【裁判字號】    97,訴,1452
【裁判日期】    970620
【裁判案由】    違反毒品危害防制條例
【裁判全文】
臺灣彰化地方法院刑事判決              97年度訴字第1452號
公  訴  人  臺灣彰化地方法院檢察署檢察官
被      告  甲○○
                    號
上列被告因違反毒品危害防制條例案件，經檢察官提起公訴（97
年度毒偵字第1450號），本院依簡式審判程序判決如下：
    主  文
甲○○施用第一級毒品，累犯，處有期徒刑玖月。扣案之第一級
毒品海洛因壹包（淨重零點零柒公克、空包裝重零點貳參公克）
沒收銷燬之、注射針筒壹支沒收。
    事  實
一、甲○○前因施用毒品案件，經本院以89年度毒聲字第2845號
    裁定送勒戒處所觀察、勒戒後，認有繼續施用毒品之傾向，
    再經本院以89年度毒聲字第3282號裁定令入戒治處所強制戒
    治，嗣由本院以90年度毒聲字第271號裁定停止戒治，所餘
    戒治期間付保護管束，而於90年2月7日停止處分出所，因其
    於保護管束期間，有再度施用毒品之行為，認其違反保護管
    束應遵守事項情節重大，復經本院以90年度毒聲字第1560號
    裁定撤銷停止戒治，令入戒治處所強制戒治，至90年12月2
    日執行完畢釋放，並由臺灣彰化地方法院檢察署檢察官以90
    年度戒毒偵字第1813、1814、1518、1816、1831號為不起訴
    處分確定。另其曾於前揭強制戒治執行完畢釋放後5年內之
    94年間，因施用毒品案件，經本院以94年度訴字第565號各
    判處有期徒刑8月、4月，應執行有期徒刑11月確定；又於同
    年間因施用毒品案件，經本院以94年度訴字第2201號判處有
    期徒刑9月確定，上開案件經接續執行，於96年5月20日執行
    完畢。詎其仍不知悔改，復基於施用第一級毒品海洛因之犯
    意，於97年3月26日12時許，在彰化縣田尾鄉○○○道路旁
    ，以針筒注射方式，施用第一級毒品海洛因1次。嗣於97年3
    月26日21時45分許，為警在彰化縣員林鎮○○里○○路2巷
    100號旁盤查查獲，並扣得第一級毒品海洛因1包（淨重0.07
    公克，空包裝重0.23公克）及其所有供施用海洛因所用之注
    射針筒1支，且經警採集其尿液送驗，結果呈嗎啡陽性反應
    ，而悉上情。
二、案經彰化縣警察局員林分局報告臺灣彰化地方法院檢察署檢
    察官偵查起訴。
    理  由
一、本件被告甲○○所犯係死刑、無期徒刑、最輕本刑為3年以
    上有期徒刑以外之罪，其於準備程序就前揭被訴事實為有罪
    之陳述，經受命法官告知簡式審判程序之旨，並聽取其與公
    訴人之意見後，本院認無不得或不宜改依簡式審判程序進行
    之處，爰依刑事訴訟法第273條之1第1項、第284條之1，裁
    定本案由受命法官獨任進行簡式審判程序，合先敘明。
二、訊據被告甲○○對於上開事實坦承不諱，且被告於97年3月
    26日22時25分為警採集之尿液，經送詮昕科技股份有限公司
    檢驗結果，呈嗎啡陽性反應，有彰化縣警察局員林分局委託
    檢驗尿液代號與真實姓名對照認證單及詮昕科技股份有限公
    司出具之濫用藥物尿液檢驗報告各1紙在卷可稽，此外，扣
    案之白粉1包，經送法務部調查局鑑驗結果，確含第一級毒
    品海洛因成分（淨重0.07公克，空包裝重0.23公克），有該
    局調科壹字第09723023490號鑑定書1紙在卷可稽，足徵被告
    之任意性自白與事實相符，可以採信。
三、按施用第一、二級毒品為犯罪行為，毒品危害防制條例第10
    條定有處罰明文。故施用第一、二級毒品者，依前揭規定本
    應科以刑罰，惟基於刑事政策，對合於一定條件之施用者，
    則依同條例第20條、第23條之規定，施以觀察、勒戒或強制
    戒治之保安處分。又毒品危害防制條例於92年7月9日修正公
    布，自93年1月9日施行。其中第20條、第23條將施用毒品之
    刑事處遇程序，區分為「初犯」及「5年內再犯」、「5年後
    再犯」。依其立法理由之說明：「初犯」，經觀察、勒戒或
    強制戒治後，應為不起訴處分或不付審理之裁定；「5年內
    再犯」者，因其再犯率甚高，原實施之觀察、勒戒及強制戒
    治既已無法收其實效，爰依法追訴或裁定交付審理。至觀察
    、勒戒或強制戒治執行完畢釋放後，「5年後再犯」者，前
    所實施之觀察、勒戒或強制戒治已足以遮斷其施用毒品之毒
    癮，為期自新及協助其斷除毒癮，仍適用「初犯」規定，始
    應先經觀察、勒戒或強制戒治程序。查本件被告前因施用毒
    品案件，經本院以89年度毒聲字第2845號裁定送勒戒處所觀
    察、勒戒後，認有繼續施用毒品之傾向，再經本院以89年度
    毒聲字第3282號裁定令入戒治處所強制戒治，嗣由本院以90
    年度毒聲字第271號裁定停止戒治，所餘戒治期間付保護管
    束，而於90年2月7日停止處分出所，因其於保護管束期間，
    有再度施用毒品之行為，認其違反保護管束應遵守事項情節
    重大，復經本院以90年度毒聲字第1560號裁定撤銷停止戒治
    ，令入戒治處所強制戒治，至90年12月2日執行完畢釋放，
    並由臺灣彰化地方法院檢察署檢察官以90年度戒毒偵字第18
    13、1814、1518、1816、1831號為不起訴處分確定。另其曾
    於前揭強制戒治執行完畢釋放後5年內之94年間，因施用毒
    品案件，經本院以94年度訴字第565號各判處有期徒刑8月、
    4月，應執行有期徒刑11月確定；又於同年間因施用毒品案
    件，經本院以94年度訴字第2201號判處有期徒刑9月確定等
    情，有臺灣高等法院被告前案紀錄表及臺灣彰化地方法院檢
    察署刑案資料查註紀錄表各1份在卷可參。是被告前因施用
    毒品案件，經強制戒治執行完畢釋放後，曾於5年內再度施
    用毒品並依法追訴處罰，縱其於本案之施用毒品犯罪時間距
    離先前強制戒治執行完畢釋放已逾5年，仍不合於「5年後再
    犯」之規定，且因被告已於「5年內再犯」，顯見其再犯率
    甚高，即應依毒品危害防制條例第10條之規定處罰。綜上所
    述，本案事證明確，被告犯行洵堪認定，應予依法論科。
四、查海洛因係毒品危害防制條例第2條第2項第1款所稱之第一
    級毒品，依法不得持有、施用。故核被告甲○○所為，係犯
    毒品危害防制條例第10條第1項之施用第一級毒品罪。被告
    為施用毒品海洛因而持有之低度行為，為其施用之高度行為
    所吸收，不另論罪。被告有如事實欄所述前科及執行紀錄，
    有臺灣彰化地方法院檢察署刑案資料查註紀錄表、臺灣高等
    法院被告前案紀錄表各1 份在卷可考，其於5年以內故意再
    犯本件有期徒刑刑以上之罪，為累犯，應依刑法第47條第1
    項之規定，加重其刑。爰審酌被告曾因施用毒品經強制戒治
    及刑之執行後，猶未能深切體認毒品危害己身之鉅，及早謀
    求脫離毒害之道，反而伺機再犯，未見有何收斂、警惕之意
    ，無視於毒品對於自身健康之戕害及國家對於杜絕毒品犯罪
    之禁令，自有使其接受相當時期監禁以敦化性情之必要，惟
    念及被告犯後尚能坦承犯行，且施用毒品固戕害個人健康至
    深，然就他人權益之侵害仍屬有限，及其犯罪之動機、目的
    、手段、智識程度等一切情狀，量處如主文所示之刑，以示
    懲儆。扣案之第一級毒品海洛因1包（含與第一級毒品無從
    析離之包裝袋，淨重0.07公克，空包裝重0.23公克），係毒
    品危害防制條例第2條第2項第1款所定之第一級毒品，為違
    禁物，應依同條例第18條第1項前段之規定，沒收銷燬之。
    扣案之注射針筒1支，係被告所有供其施用第一級毒品海洛
    因所用之物，業經被告供明在卷，爰依刑法第38條第1項第2
    款之規定宣告沒收。
據上論斷，應依刑事訴訟法第273條之1第1項、第299條第1項前
段，毒品危害防制條例第10條第1項、第18條第1項前段，刑法第
11條前段、第47條第1項、第38條第1項第2款，判決如主文。
本案經檢察官陳茂榮到庭執行職務。
中    華    民    國    97    年    6     月    20    日
                  刑事第二庭         法   官  尚安雅
以上正本證明與原本無異。
如不服本判決，應於判決送達後10日內，向本院提出上訴書狀，
上訴書狀應「敘述具體上訴理由」，並按他造當事人之人數附繕
本。「切勿逕送上級法院」。
中    華    民    國    97    年    6    月    26    日
                                     書記官  陳文俊
附錄本案論罪科刑法條全文：
毒品危害防制條例第10條
施用第一級毒品者，處 6 月以上 5 年以下有期徒刑。
施用第二級毒品者，處 3 年以下有期徒刑。


司法院資訊處製作；財團法人民間司法改革基金會備份。
